【裁判字號】    97,訴,460
【裁判日期】    970630
【裁判案由】    偽造文書等
【裁判全文】
臺灣桃園地方法院刑事判決               97年度訴字第460號
公  訴  人  臺灣桃園地方法院檢察署檢察官
被      告  NGUYEN TH.
                  （
上列被告因偽造文書等案件，經檢察官提起公訴（97年度偵字第
10582 號），被告於本院準備程序進行中，就被訴事實為有罪之
陳述，經本院告知簡式審判程序意旨，並聽取公訴人及被告之意
見後，本院合議庭裁定依簡式審判程序審理，判決如下：
    主  文
NGUYEN THI TUAN ANH 共同偽造公印文，處有期徒刑肆月，減為
有期徒刑貳月，扣案偽造「TU PHATCHARIN 」（中文姓名為乙○
○）之中華民國外僑居留證及外國人工作許可證各壹張均沒收。
又共同變造全民健康保險卡，足以生損害於公眾及他人，處有期
徒刑貳月，減為有期徒刑壹月，扣案變造「乙○○」之全民健康
保險卡壹張（卡號：000000000000號）沒收。又共
同變造全民健康保險卡，足以生損害於公眾及他人，處有期徒刑
貳月，扣案變造「乙○○」之全民健康保險卡壹張（卡號：00
0000000000號）沒收。又竊盜，處有期徒刑參月。又
行使偽造私文書，足以生損害於公眾及他人，處有期徒刑肆月，
偽造「TU PHA TCHARIN」署押壹枚沒收。應執行有期徒刑拾月，
扣案偽造「TU PHATCHARIN 」（中文姓名為乙○○）之中華民國
外僑居留證及外國人工作許可證各壹張、變造「乙○○」之全民
健康保險卡貳張（卡號各為：000000000000號、0
00000000000號）及偽造「TU PHATCHARIN 」署押壹
枚均沒收。
    事  實
一、NGUYEN THI TUAN ANH 係於民國八十九年九月二十二日入境
    之越南籍人士，受僱於「李洲企業股份有限公司」（下稱李
    洲公司），後因身體健康欠佳，恐遭李洲公司解僱，遂於九
    十年四月二十四日逃離李洲公司，旋於我國境內各地打工賺
    錢。NGUYEN THI TUAN ANH 為免遭警查緝解送返國，乃與某
    姓名年籍不詳之泰國籍成年男子，共同基於偽造公印文及行
    使特種文書之犯意聯絡，於九十六年二月間某日，NGUYEN T
    HI TUAN ANH 在桃園縣蘆竹鄉南崁地區某處，以新臺幣（下
    同）三千元之代價，提供其本人之照片一張予該名泰國籍男
    子，再由該男子偽造黏貼有NGUYEN THI TUAN ANH 照片並蓋
    有偽造「內政部印」公印文一枚之TU PHATCHARIN （中文姓
    名為乙○○，下稱乙○○）名義之中華民國外僑居留證一張
    （偽造統一證號：HD00000000號）及乙○○名義之
    外國人工作許可證一張（許可證號：00－0000000
    號）交予NGUYEN THI TUAN ANH 。NGUYEN THI TUAN ANH 旋
    於同年三月二日持前揭偽造之中華民國外僑居留證及外國人
    工作許可證，向設於桃園縣蘆竹鄉○○路○段二七七巷八號
    之永得精密電子有限公司承辦人員（下稱永得公司）應徵工
    作而行使，因而進入永得公司從事磨板員之工作，足生損害
    於永得公司、乙○○、內政部及桃園縣政府警察局核發外僑
    居留證暨行政院勞工委員會核發外國人工作許可證之正確性
    。
二、NGUYEN THI TUAN ANH 復另行起意，與某姓名年籍不詳之臺
    灣籍成年女子，共同基於變造特種文書之犯意聯絡，於九十
    六年三月間某日，由該名臺灣籍成年女子變造其上有NGUYEN
    THI TUAN ANH照片之乙○○名義之全民健康保險卡一張（卡
    號：000000000000號）交予NGUYEN THI TUAN
    ANH ，足生損害於乙○○及中央健康保險局北區分局核發全
    民健康保險卡之正確性。詎NGUYEN THI TUAN ANH 所持有前
    揭變造之全民健康保險卡晶片損壞，NGUYEN THI TUAN ANH
    又另行起意，與某姓名年籍不詳之臺灣籍成年男子，共同基
    於變造特種文書之犯意聯絡，於九十七年二月間某日，由該
    名臺灣籍成年男子變造其上有NGUYEN THI TUAN AN H照片之
    乙○○名義之全民健康保險卡一張（卡號：0000000
    00000號）交予NGUYEN T HI TUAN ANH，足生損害於乙
    ○○及中央健康保險局北區分局核發全民健康保險卡之正確
    性。
三、NGUYEN THI TUAN ANH 又意圖為自己不法之所有，於九十七
    年四月二十八日晚間八時許，在桃園縣蘆竹鄉○○路○段二
    七七巷八號，徒手竊取永得公司所有之電路用鋁板三五．九
    公斤，得手後，騎乘車號IBX －八七三號機車載運上述鋁板
    欲前往資源回收場變賣，嗣於同日晚間九時十分許，途經桃
    園縣蘆竹鄉○○路○段二七九之三號前時，因無照駕駛為警
    查獲，復另行起意，並基於行使偽造私文書之犯意，於警員
    開立舉發違反道路交通管理事件通知單時，冒用乙○○之名
    義，在該道路交通管理事件通知單之收受通知欄上偽造乙○
    ○之署押一枚，表示乙○○收受該違規告發通知，並持以向
    開單舉發之警員行使，足生損害於乙○○及警察機關對於交
    通違規舉發之正確性。
四、案經桃園縣政府警察局移送臺灣桃園地方法院檢察署檢察官
    偵查起訴。
    理  由
一、本案被告NGUYEN THI TUAN ANH 所犯之偽造公印文、（行使
    ）偽造特種文書、普通竊盜及行使偽造私文書等罪，均為死
    刑、無期徒刑、最輕本刑三年以上有期徒刑或高等法院管轄
    第一審案件以外之罪，而被告於本院準備程序進行中，就被
    訴事實為有罪之陳述，經本院告知簡式審判程序意旨，並聽
    取公訴人及被告之意見後，本院合議庭依刑事訴訟法第二百
    七十三條之一第一項之規定，裁定依簡式審判程序審理。
二、上揭犯罪事實，業據被告迭於警詢、偵審時坦承不諱，核與
    證人即永得公司廠務部經理甲○○於警詢時證述之情節相符
    ，並有如事實欄一所載黏貼有NGUYEN THI TUAN ANH 照片蓋
    有「內政部印」公印文一枚之乙○○名義之中華民國外僑居
    留證一張（統一證號：HD00000000號）及乙○○名
    義之外國人工作許可證一張（許可證號：00－00000
    00號）、如事實欄二所載乙○○名義之全民健康保險卡二
    張（卡號各為：000000000000號、00000
    0000000號）扣案可佐，且有如事實欄三所載偽簽有
    「TU PHATCHA RIN」署押一枚之舉發違反道路交通管理事件
    通知單及贓物認領保管單各一紙及外勞居留明細資料、刑案
    現場照片等證據可資佐證，而前開如事實欄一所載乙○○名
    義之中華民國外僑居留證及外國人工作許可證業經桃園縣政
    府警察局函覆係屬偽造，此有該局九十七年五月二十三日桃
    警外字第○九七○○五九九七四號函一份在卷可憑（見本院
    卷第二一頁），另前揭如事實欄二所載乙○○名義之全民健
    康保險卡二張，則係變造一節，亦有中央健康保險局北區分
    局九十七年六月三日健保桃承三字第○九七○○四二四八九
    號函一份附卷可考（見本院卷第二八頁），足認被告前揭自
    白與事實相符，堪以採信。本件事證明確，應依法論科。
三、論罪科刑部分：
（一）查中華民國外僑居留證及外國人工作許可證皆屬刑法第二
      百十二條所規定之特種文書。而刑法所謂公印，係指公署
      或公務員職務上所使用之印信而言；又所謂公印或公印文
      ，係專指表示公署或公務員資格之印信而言，即俗稱大印
      與小官章及其印文，最高法院二十二年上字第一九○四號
      及六十九年台上字第六九三號著有判例可資參照。是中華
      民國外僑居留證上「內政部印」之印文，自屬同法第二百
      十八條第一項之公印文。核被告於事實欄一所為，係犯刑
      法第二百十八條第一項偽造公印文罪及同法第二百十六條
      、第二百十二條行使偽造特種文書罪。被告偽造乙○○名
      義之中華民國外僑居留證、外國人工作許可證後持以行使
      ，其偽造之低度行為，應為行使之高度行為所吸收，不另
      論罪。又被告係以一行為同時偽造前開特種文書及公印文
      ，應從一重之偽造公印文罪處斷。被告與如事實欄一所載
      姓名年籍不詳泰國籍成年男子間，具有犯意聯絡及行為分
      擔，應論以共同正犯。檢察官起訴時，雖未敘及上述偽造
      公印文之事實，然此部分與前揭事實欄一所載有罪之事實
      ，具有想像競合犯裁判上一罪之關係，本院自應併予審究
      。
（二）查「全民健康保險卡」係被保險人參與全民健康保險，得
      以獲取醫療保健服務之資格證明，屬刑法第二百十二條所
      規定之特種文書。核被告於事實欄二所為，皆係犯刑法第
      二百十二條變造特種文書罪。被告與事實欄一所載姓名年
      籍不詳臺灣籍成年女子及臺灣籍成年男子間，分別具有犯
      意聯絡及行為分擔，應各論以共同正犯。檢察官起訴時，
      認被告係與前揭事實欄一所載之泰國籍成年男子共同變造
      上述全民健康保險卡，惟被告迭於警詢及本院審理時供述
      ：係於事實欄二所載之時間，分別委由上開臺灣籍成年女
      子及成年男子取得變造之全保健康保險卡等情不諱（見偵
      卷第一二、一三頁、本院卷第四四頁），足見此部分應與
      前揭事實欄一所載之偽造特種文書之犯行，係屬不同之犯
      罪事實，又無證據足認兩者間具有實質上或裁判上一罪之
      關係，自應分論併罰，附此敘明。
（三）查被告於事實欄三所載之舉發違反道路交通管理事件通知
      單收受通知者簽章欄上偽造乙○○之署押一枚後，持交承
      辦之員警，表示乙○○受通知知悉警察機關依法舉發交通
      違規事件，足以生損害於乙○○及警察機關對於交通違規
      舉發之正確性。核被告於事實欄三所為，分係犯刑法三百
      二十條第一項之普通竊盜罪及同法第二百十六條、第二百
      十條之行使偽造私文書罪。其偽造署押乃為偽造私文書之
      部分行為，偽造私文書後持以行使，偽造之低度行為為行
      使之高度行為所吸收，均不另論罪。
（四）被告所犯上開五罪，犯意各別，罪名互異，應分論併罰之
      。爰審酌被告之素行、犯罪動機、目的、手段、所生之危
      害及犯後之態度等一切情狀，分別量處如主文所示之刑。
      末按中華民國九十六年罪犯減刑條例業經立法院三讀通過
      ，總統公布，並定於九十六年七月十六日施行，本件被告
      所犯如事實欄一所載之偽造公印文及事實欄二前段所載之
      變造特種文書二罪，犯罪時間均在九十六年四月二十四日
      以前，且非同條例第三條所列舉不予減刑之罪名，自應依
      同條例第二條第一項第三款之規定，就被告此部分所宣告
      之有期徒刑，各予減刑二分之一後，定其執行之刑，以示
      懲戒。
四、沒收部分：
    扣案偽造「TU PHATCHARIN 」（中文姓名為乙○○）之中華
    民國外僑居留證及外國人工作許可證各一張、變造「乙○○
    」之全民健康保險卡二張（卡號各為：000000000
    000號、000000000000號），均為被告所有
    ，且分係為被告犯罪所得或供上開犯罪所用之物，皆依刑法
    第三十八條第一項第二款、第三款之規定宣告沒收。被告於
    事實欄三所載之舉發違反道路交通管理事件通知單收受通知
    者簽章欄上偽造乙○○之署押一枚，應依刑法第二百十九條
    之規定宣告沒收。而前開偽造之中華民國外僑居留證既經沒
    收，當然包括其上偽造「內政部印」之公印文及被告所有供
    犯罪所用之照片一張；另上開變造之全民健康保險卡既經沒
    收，亦當然包括其上被告之照片，故上開部分均毋庸再重複
    諭知沒收，附此敘明。
據上論斷，應依刑事訴訟法第二百七十三條之一第一項、第二百
九十九條第一項前段，刑法第二十八條、第二百十八條第一項、
第二百十六條、第二百十二條、第二百十條、第三百二十條第一
項、第五十五條、第五十一條第五款、第三十八條第一項第二款
、第三款、第二百十九條，刑法施行法第一條之一第一項、第二
項前段，中華民國九十六年罪犯減刑條例第二條第一項第三款、
第七條，判決如主文。
本案經檢察官林清安到庭執行職務。
中    華    民    國    97    年    6     月    30    日
                  刑事第八庭    法  官  吳為平
以上正本證明與原本無異。
如不服本判決，應於送達後10日內，向本院提出上訴狀。
                                書記官  江惠婷
中    華    民    國    97    年    7     月    1     日
附錄論罪科刑法條：
刑法第218條第1項
偽造公印或公印文者，處 5 年以下有期徒刑。
刑法第212條
偽造、變造護照、旅券、免許證、特許證及關於品行、能力服務
或其他相類之證書、介紹書，足以生損害於公眾或他人者，處1
年以下有期徒刑、拘役或3 百元以下罰金。
刑法第210條
偽造、變造私文書，足以生損害於公眾或他人者，處 5 年以下有
期徒刑。
刑法第216條
行使第 210 條至第 215 條之文書者，依偽造、變造文書或登載
不實事項或使登載不實事項之規定處斷。
刑法第320條第1項
意圖為自己或第三人不法之所有，而竊取他人之動產者，為竊盜
罪，處5 年以下有期徒刑、拘役或5 百元以下罰金。


司法院資訊處製作；財團法人民間司法改革基金會備份。
